【裁判字號】    98,上易,26
【裁判日期】    980824
【裁判案由】    債務人異議之訴
【裁判全文】
臺灣高等法院花蓮分院民事判決          98年度上易字第26號
上  訴  人  甲○○
訴訟代理人  曾泰源律師
被上訴人    乙○○
上列當事人間債務人異議之訴事件，上訴人對於中華民國98年4
月3日臺灣花蓮地方法院98年度訴字第52號第一審判決提起上訴
，本院於98年7月30日言詞辯論終結，判決如下：
    主  文
上訴駁回。
第二審訴訟費用由上訴人負擔。
    事實及理由
一、本件經本院審理結果，認第一審以兩造間並未成立新台幣（
    以下同）36萬元之和解契約，而駁回上訴人之請求，認事用
    法，並無不合，應予維持，並引用第一審判決所記載之事實
    及證據（如附件）。
二、本院另補充理由如下：
（一）上訴人上訴仍主張與被上訴人業以36萬元和解，並請求傳
      訊證人柯真珠為證，證人柯真珠於本院雖證稱：民國（下
      同）97年12月31日上午8時許，兩造在上訴人家中談債務
      時我在場。被上訴人要求上訴人給付40萬元，上訴人說他
      債務很多，沒辦法付40萬元，被上訴人即說：「反正你以
      後也沒錢可拿了，你現在給我一筆錢，我們債務就一筆勾
      銷，我也不會去查封你的薪水」等語，兩造即同意以36萬
      元和解，我親自拿空白的清償證明書給被上訴人簽名，金
      額36萬元是被上訴人寫的，後來兩造即到花蓮第二信用合
      作社（下稱花蓮二信）提款。惟查：
（二）上訴人積欠被上訴人905,680元，自97年4月1日起即由玉
      里鎮公所按月代扣上訴人之薪水予被上訴人，嗣上訴人於
      97年12月31日退休，兩造遂於97年12月31日同至花蓮二信
      ，上訴人除以存款清償36萬元外，同時開立98年1月16日
      面額4萬元之取款條予被上訴人收執，被上訴人於同年1月
      22日領得此4萬元，而玉里鎮公所又於1月16日、1月22日
      代扣上訴人薪水8,100、10,896元予被上訴人等情，為上
      訴人所不否認，並有花蓮二信取款條、活期性存款往來明
      細帳、甲○○扣款明細表、甲○○存摺明細等物為證，兩
      造若如證人所述於12月31日上午以36萬元和解，並以清償
      證明書上所載之36萬元為和解之證明，兩造債務一筆勾銷
      ，不再扣上訴人之薪水等語，何以稍後至花蓮二信時，上
      訴人又同意另給付4萬元予被上訴人？並繼續由玉里鎮公
      所代扣薪水？是證人上開所言，已與事實不合，自難採信
      。
（三）雖然上訴人指稱4萬元是被上訴人至花蓮二信時額外要求
      云云，然依上訴人於本院所提出之存摺明細（本院卷第10
      5頁），97年12月31日有一筆641,625元之退休金補償金存
      入，同日即有三筆123,140元（貸款）、158,000元、360,
      000元金額之支出，餘額僅剩1千餘元等情，有該存摺明細
      之記載可據，倘上訴人同意額外再給付4萬元，被上訴人
      即同意債務一筆勾銷，即應以退休金補償金扣除貸款金額
      後之餘額519,448元，清償全部之和解金額40萬元，以免
      與被上訴人有金錢之糾纏，卻非如此，反另開立4萬元之
      取款條，可見該36萬元是扣除前二筆金額後之餘額，並非
      稍早即談妥之金額，則被上訴人辯稱，其知悉上訴人於該
      日有一筆退休金支票進帳，始與上訴人及玉里鎮公所之財
      經課長同至花蓮二信兌現該支票，上訴人先清償二信之借
      款及其他同事之債務後，餘額36萬元才清償被上訴人，非
      和解金額等語，應屬可信，上訴人上開所辯，委無可採。
（四）上訴人之訴訟代理人另辯稱，因上訴人尚有其他債權人，
      玉里鎮公所代扣薪水後，究竟分配給那些債權人，上訴人
      並不知情，故不知被上訴人仍於和解後取得代扣薪水之金
      額云云，惟查，上訴人既有多數債權人，該債權人究竟分
      得多少，事關尚有多少債務未清償，何時可清償完畢，衡
      諸常情，應甚為關心，其謂不知情，實與常情有違，所辯
      亦非可採。
三、綜上所述，上訴人所辯均無可取，原審駁回上訴人之訴，於
    法並無違誤，上訴意旨指摘原判決不當，求予廢棄改判，為
    無理由，應予駁回其上訴。
四、據上論結，本件上訴為無理由，依民事訴訟法第449條第1項
    、第78條，判決如主文。
中    華    民    國    98    年    8     月    24    日
                   民事庭審判長法  官  謝志揚
                               法  官  劉雪惠
                               法  官  林鳳珠
以上正本係照原本作成。
本件不得上訴。
中    華    民    國    98    年    8     月    24    日
                               書記官  徐文彬
附件：
臺灣花蓮地方法院民事判決                98年度訴字第52號
原告  甲○○  住花蓮縣玉里鎮○○○街28號
被告  乙○○  住花蓮縣卓溪鄉卓溪村中正60號
上列當事人間債務人異議之訴事件，本院於民國98年3月18日言
詞辯論終結，判決如下：
    主      文
原告之訴駁回。
訴訟費用由原告負擔。
    事實及理由
一、原告主張：原告前積欠被告新台幣（下同）818,216元，被
    告並於民國97年12月間向本院聲請強制執行，經本院以97年
    度執字20790號清償票款事件受理在案。惟兩造嗣後於97年
    12月31日達成和解，由原告清償被告360,000元而消滅全部
    債務。詎原告當日如數給付後，被告仍繼續強制執行程序，
    為此提起本訴，請求撤銷執行程序，並聲明：本院97年度執
    字第20790號強制執行程序應予撤銷。被告則以：被告於上
    述時點確曾收受原告360,000元，但兩造間並未達成和解，
    被告並無免除原告其餘債務之意思表示，被告之債務尚未清
    償完畢，強制執行程序不應撤銷等語，資為抗辯。並聲明：
    原告之訴駁回。
二、原告主張之事實，雖據其提出清償證明書一件為證，惟查：
（一）該97年12月31日由被告簽立卷附之清償證明書，其上僅記
      載：「茲債務人甲○○積欠本人新台幣參拾陸萬元整，於
      民國97年12月31日全數清償無誤。特此證明」之內容，既
      未記載原告積欠被告之原債務總額818, 216元，亦未記載
      兩造以360,000元達成和解及被告同意拋棄其餘債權之意
      旨，能否據此推認兩造間已成立原告給付360,000元後即
      得消滅全部債務之和解契約，誠屬可疑。
（二）原告除於97年12月31日給付被告360,000元外，並另開立
      98年1月16日面額40,000元之取款條予被告，供被告屆期
      後自原告所有之帳戶中提領40,000元，被告並於98年1月
      22日自原告帳戶中領得40,000元等事實，業據被告提出花
      蓮第二信用合作社之取款條、活期性型往來明細帳等物為
      證，並為原告所不爭。基此，兩造間若以360,000元達成
      和解，原告何需於和解後另給付40,000元予原告？何以和
      解之金額為360,000元而非400,000元（360,000＋40,000
      ）？申言之，倘原告主張屬實，其於給付360,000元後即
      無再為給付之義務，焉有可能再多給付40,000元予被告？
      由此事實亦可反證兩造間並無以360,000元消滅全部債務
      之合意存在。
（三）原告曾於97年11月7日簽立同意書予被告，同意於退休時
      將退休金400,500元交由被告領取，此有被告提出之同意
      書在卷可稽。該同意書上之金額亦與原告退休後給付被告
      之金額400,000元大致相符，可認原告之所以分次給付
      360,000 及40,000元，乃係基於該同意書之約定而來，並
      非兩造間另有和解之契約關係存在。參以本件被告於97年
      12月31日收受原告給付之360,000元後，即於同日具狀向
      本院民事執行處陳報原告已清償360,000元，並請求減縮
      執行金額為455,336元，此業據本院依職權調取97年度執
      字第20790號案卷查明無訛。由此益徵被告並未同意以受
      償360,000元為條件而消滅全部債務之意思，原告截至97
      年底仍積欠被告455,336元，亟待強制執行。
    綜合上述各點，本院認原告提出之清償證明書，僅足證明原
    告有向被告清償360,000元之事實，無從認定兩造間確已成
    立和解契約，原告主張被告同意達成和解，本件債務已全部
    清償云云，並非真實，尚難採信。
三、從而，原告主張本件有消滅債權人即被告請求之事由發生，
    依強制執行法第十四條之規定提起本訴，請求撤銷強制執行
    程序，為無理由，應予駁回。
四、訴訟費用裁判之依據：民事訴訟法第七十八條。
中    華    民    國    98    年    4     月    3     日
                          臺灣花蓮地方法院民事庭
                              法      官  陳鈺林
上列為正本係照原本作成。
如不服本判決，應於送達後20日內，向本院提出上訴狀並表明上
訴理由，如於本判決宣示後送達前提起上訴者，應於判決送達後
20日內補提上訴理由書(須附繕本)。
中    華    民    國    98    年    4     月    6     日
                              法院書記官  李惠穎


司法院資訊處製作；財團法人民間司法改革基金會備份。
